【裁判字號】    99,易,2368
【裁判日期】    990908
【裁判案由】    詐欺
【裁判全文】
臺灣臺中地方法院刑事判決          99年度易字第2368號
公  訴  人  臺灣臺中地方法院檢察署檢察官
被      告  甲○○
上列被告因詐欺案件，經檢察官提起公訴（99年度偵字第4984號
），被告於準備程序中就被訴事實為有罪之陳述，經告以簡式審
判之旨，並聽取意見後，本院合議庭裁定由受命法官依法獨任進
行簡式審判程序判決如下：
    主  文
甲○○幫助意圖為自己不法之所有，以詐術使人將本人之物交付
，處拘役肆拾日，如易科罰金，以新臺幣壹仟元折算壹日。
    事  實
一、甲○○素行不佳，前曾犯賭博罪（未構成累犯），詎仍不知
    悔改。甲○○應能預見提供金融帳戶予他人使用，可能幫助
    他人實施財產犯罪之用，竟基於幫助詐欺取財之不確定犯意
    ，因缺錢，看自由時報報紙廣告板有刊登要承租銀行人頭帳
    戶之廣告，乃打電話聯繫，旋於民國（下同）99年1月5日在
    其位於台中市○區○○○路80號1樓所經營之長江企業社處
    以新臺幣（下同）20,000元之代價，將其所申辦之上海商業
    儲蓄銀行（以下簡稱上海銀行）中港分行帳號000000000000
    00號帳戶之存簿及提款卡、密碼，出租提供與真實姓名、年
    籍不詳之自稱「陳先生」年約30歲之成年男子之詐騙集團之
    成員，當時隨即取得2,000元，餘款18,000元則約定1個禮拜
    後交付，惟其後並未取得。嗣該詐騙集團之成員，於取得上
    開帳戶之提款卡及密碼後，即共同基於意圖為自己不法之所
    有之詐欺犯意聯絡，分別於99年1月6日及7日撥打電話予丙○○、李靜儒及乙○○，佯以網路購物付款方式有誤及退還
    遭詐騙款項，需依指示至提款機操作，致丙○○、李靜儒及
    乙○○均陷於錯誤，、丙○○於99年1月7日下午17時24分
    匯款2萬9983元、、李靜儒於同日下午18時50分、18時54
    分匯款2萬5983元、1萬7983元二筆款項及、乙○○於同日
    下午19時57分匯款1萬6123元至甲○○前揭上海銀行帳戶內
    ，旋遭提領一空。嗣因丙○○、李靜儒及乙○○匯款後察覺
    有異，始知受騙而分別報警，為警循線查獲上情。
二、案經臺中市警察局第一分局報請臺灣臺中地方法院檢察署檢
    察官偵查起訴。
    理  由
一、按除被告所犯為死刑、無期徒刑、最輕本刑為三年以上有期
    徒刑之罪或高等法院管轄第一審案件者外，於前條第一項程
    序進行中，被告先就被訴事實為有罪之陳述時，審判長得告
    知被告簡式審判程序之旨，並聽取當事人、代理人、辯護人
    及輔佐人之意見後，裁定進行簡式審判程序，刑事訴訟法第
    二百七十三條之一第一項定有明文。本件被告所犯係死刑、
    無期徒刑、最輕本刑為三年以上有期徒刑以外之罪，其於準
    備程序中就被訴事實為有罪之陳述，且經審判長告知被告簡
    式審判程序之旨，並聽取公訴人及被告之意見後，本院合議
    庭認為適宜而裁定由受命法官獨任進行簡式審判程序，合先
    敘明。
二、現行刑事訴訟法為保障被告之反對詰問權，排除具有虛偽危
    險性之傳聞證據，以求實體真實之發現，於該法第一百五十
    九條第一項明定被告以外之人於審判外之言詞或書面陳述，
    除法律有規定者外，不得作為證據。是被告以外之人於審判
    外之陳述，除有同條第二項之除外情形，或符合同法第一百
    五十九條之一至第一百五十九條之五，或其他法律有特別規
    定得為證據之情形者外，自不採為論罪之依據。簡式審判程
    序，貴在審判程序之簡省便捷，檢察官指出之證據方法，只
    要被告及辯護人無異議，即可使用，縱或是被告以外之人在
    審判外之陳述，亦得作為證據，是刑事訴訟法第一百五十九
    條第二項規定；「法院以簡式審判程序，不適用之」；第二
    百七十三條之二規定：「簡式審判程序之證據調查，不受第
    一百五十九條第一項…規定之限制」，是於簡式審判程序，
    有關傳聞證據之證據能力限制規定自無適用之餘地，合先敘
    明。
三、訊據被告甲○○對於上揭事實坦承不諱，核與告訴人丙○○
    、李靜儒及乙○○等3人所指訴之情節相符，並有被告前揭
    銀行帳戶之往來明細、告訴人丙○○、李靜儒及乙○○等3
    人之轉帳後所留存之自動櫃員機交易明細表等分別在卷可參
    。而如詐欺集團以他人帳戶供作款項出入之帳戶，而未事先
    取得該帳戶所有人之同意使用，一旦帳戶所有人掛失，被害
    人匯入之款項即遭凍結無法提領，帳戶所有人反可輕易辦理
    補發存簿、變更印鑑、密碼，將款項提領一空，詐欺集團豈
    非費而不惠、徒勞無功，詐欺集團焉有可能冒此風險之理？
    另被告之上開帳戶無掛失及向警報案之紀錄，嗣經通報為警
    示帳戶，並遭結清，足見被告並未就其上開帳戶作掛失之動
    作。按刑法上之故意，分為直接故意（確定故意）與間接故
    意（不確定故意），「行為人對於構成犯罪之事實，明知並
    有意使其發生者」為直接故意；「行為人對於構成犯罪之事
    實，預見其發生而其發生並不違背其本意者」為間接故意，
    刑法第十三條第一項、第二項定有明文。衡諸常情，今日一
    般人至金融機構開設帳戶使用，係極為方便容易且迅速之事
    ，苟有使用金融帳戶之正當用途，自以使用本人或可信賴之
    親友申請之帳戶，最為便利安全，始可避免帳戶名義人反悔
    或心存歹念，利用掛失止付、變更存戶印鑑或換摺方式，將
    帳戶內之款項提領一空，反致使用帳戶所有人蒙受損失。因
    此，若非意圖以他人之帳戶從事不法用途，並藉以逃避查緝
    ，自無花費金錢或以其他方法向無相當信賴關係之陌生人取
    得帳戶使用之理，且近年來以假稱中獎或其他類似詐術而詐
    使被害人匯款之犯罪類型層出不窮，該等犯罪多數均係利用
    他人帳戶作為詐欺所得金錢之出入帳戶，業經媒體廣為披載
    ，是依通常一般人之知識、智能及經驗，均已詳知向陌生人
    購買、承租或其他方法取得帳戶者，多係欲藉該帳戶取得不
    法犯罪所得，且隱匿帳戶內資金之實際取得人之身分，以逃
    避追查。本件被告為成年人，對此亦應知之甚詳，自難諉稱
    不知，故被告對於出租交付上開帳戶之相關資料予非熟識之
    他人使用，將可能被用來作為詐欺取財等非法用途上，應有
    所預見，且不違背其本意，惟被告猶仍出租提供其所有之上
    開帳戶資料予其在自由時報報紙廣告板看到有刊登要承租銀
    行人頭帳戶之廣告之真實姓名、年籍不詳之自稱「陳先生」
    年約30歲之成年男子之詐騙集團之成員及其所屬詐騙集團使
    用，堪認被告有容任或允許渠等將被告所有之帳戶作為詐欺
    取財之匯款指定帳戶使用。據此，被告確有幫助詐欺取財之
    不確定故意存在，應堪認定。
四、再按刑法上之幫助犯，係指以幫助之意思，對於正犯資以助
    力，而未參與實施犯罪之行為者而言。查被告將其所有之上
    開帳戶資料出租交付予真實姓名年籍不詳之前開之成年男子
    及其所屬詐騙集團作為詐欺取財之匯款指定帳戶，乃係基於
    幫助渠等犯詐欺取財罪之不確定故意，而被告出售交付上開
    帳戶資料之行為，要屬詐欺取財構成要件以外之行為，本院
    復查無被告對於渠等所實行之詐欺取財犯罪，有何犯意聯絡
    或行為分擔之事實，則被告應屬以幫助之意思，參與詐欺取
    財構成要件以外之行為，應屬詐欺取財之幫助犯。綜上所述
    ，足認被告甲○○自白，核與事實相符，堪予採信。被告幫
    助詐欺取財事證至臻明確，被告甲○○犯行洵堪認定。
五、論罪科刑：
    查被告在自由時報報紙廣告板看到有刊登要承租銀行人頭帳
    戶之廣告之真實姓名、年籍不詳之自稱「陳先生」年約30歲
    之成年男子之詐騙集團之成員及其所屬詐騙集團之不詳成年
    成員之間，係基於意圖為自己不法所有之犯意聯絡，共同以
    上開施以詐術之方式，使告訴人丙○○、李靜儒及乙○○等
    3人均陷於錯誤而將前述款項匯入被告前開所有之帳戶內，
    該等款項旋遭提領，渠等所為係共同犯刑法第三百三十九條
    第一項之詐欺取財既遂罪。故核被告甲○○所為，係犯刑法
    第三十條第一項前段、第三百三十九條第一項之幫助詐欺取
    財罪。被告一幫助行為而致告訴人丙○○、李靜儒及乙○○
    等3人遭詐騙，觸犯上開3罪名，屬想像競合，應從一重之罪
    處斷。被告幫助他人犯詐欺取財罪，為幫助犯，本院衡其犯
    罪情節顯較正犯為輕，爰依刑法第三十條第二項之規定，按
    正犯之刑減輕之。爰審酌被告恣意將上開帳戶資料出租交付
    他人，並容任他人充作犯罪工具，殊不可取，其所為造成告
    訴人丙○○、李靜儒及乙○○等3人金錢損失，並擾亂社會
    金融交易秩序，迄今已與告訴人丙○○、李靜儒及乙○○等
    3人達成和解，有和解書3份在卷可參，且事後尚能坦承犯行
    ，暨其犯罪動機、目的、手段等一切情狀，量處如主文所示
    之刑，並諭知易科罰金之折算標準，以資懲儆。
據上論斷，應依刑事訴訟法第二百九十九條第一項前段、第二百
七十三條之一第一項、刑法第三十條第一項前段、第三百三十九
條第一項、第三十條第二項、第五十五條前段、第四十一條第一
項前段，刑法施行法第一條之一第一項、第二項前段，判決如主
文。
中    華    民    國    99    年    9     月    8     日
                            刑事第八庭法  官  洪俊誠
以上正本證明與原本無異。
如不服本判決，應於判決收受送達後10日內向本院提出上訴狀，
上訴於臺灣高等法院臺中分院（並應敘述具體上訴理由及檢附繕
本）。上訴書狀如未敘述上訴理由，應於上訴期間屆滿後20日內
補提上訴理由書於本院（均須按他造當事人之人數附具繕本）「
切勿逕送上級法院」。
                                      書記官  蕭榮峰
中    華    民    國    99    年    9     月    8     日
附錄論罪科刑實體法條文：
刑法第339條：
意圖為自己或第三人不法之所有，以詐術使人將本人或第三人之
物交付者，處5年以下有期徒刑、拘役或科或併科1千元以下罰金
。
（罰金部份業經刑法施行法第一條之一第二項前段提高30倍為新
台幣三萬元）
以前項方法得財產上不法之利益或使第三人得之者，亦同。
前二項之未遂犯罰之。
刑法第30條：
幫助他人實行犯罪行為者，為幫助犯。雖他人不知幫助之情者，
亦同。
幫助犯之處罰，得按正犯之刑減輕之。
刑法施行法第一之一條（95年06月14日修正）：
中華民國九十四年一月七日刑法修正施行後，刑法分則編所定罰
金之貨幣單位為新臺幣。
九十四年一月七日刑法修正時，刑法分則編未修正之條文定有罰
金者，自九十四年一月七日刑法修正施行後，就其所定數額提高
為三十倍。但七十二年六月二十六日至九十四年一月七日新增或
修正之條文，就其所定數額提高為三倍。

司法院資訊處製作；財團法人民間司法改革基金會備份。
